臺灣宜蘭地方法院刑事判決　　　　　　　 96年度訴字第248號
公　訴　人　臺灣宜蘭地方法院檢察署檢察官
被　　　告　甲○○
　　　　　　　　　　（另案在臺灣宜蘭監獄執行中）
上列被告因違反毒品危害防制條例案件，經檢察官提起公訴（96
年度毒偵字第139、297、428號），經本院裁定進行簡式審判程
序，爰不經通常審判程序判決如下：
    主  文
甲○○施用第一級毒品，累犯，處有期徒刑玖月，扣案之第一級
毒品海洛因包（合計淨重壹點伍壹公克）、第二級毒品安非他
命包（合計總重壹點零肆陸公克、驗後合計總重壹點零肆肆公
克）、吸食器壹組均沒收銷燬之。
    事  實
一、甲○○前因違反麻醉藥品管理條例案件，經本院於民國83
    年3月5日，以83年度易字第51號刑事判決判處有期徒刑5月
    確定；再因違反肅清煙毒條例案件，經本院於83年5月15日
    ，以83年度訴字第35號刑事判決判處有期徒刑4年6月確定，
    上開有期徒刑5月、4年6月經本院以83年度聲字第359號裁定
    定其應執行刑有期徒刑4年8月，經執行後，於84年11月17
    日假釋出監。嗣於假釋期間中，甲○○因違反麻醉藥品管理
    條例案件，經本院於85年8月19日，以85年度易字第754號刑
    事判決判處有期徒刑4月確定；及因違反肅清煙毒條例案件
    ，經本院於86年1月9日，以85年度訴字第367號刑事判決判
    處有期徒刑4年5月；及因違反槍砲彈藥刀械管制條例案件，
    經本院於86年1月18日，以85年度易字第1298號刑事判決判
    處有期徒刑5月確定，上開有期徒刑4年5月、5月，經本院以
    86年度聲字第232號裁定定其應執行刑有期徒刑4年10月，而
    上開假釋經撤銷後執行殘刑2年10月26日，並與上開有期徒
    刑4月、4年10月接續執行後，再於90年1月12日假釋出監。
    詎甲○○於假釋期間中因竊盜案件，經本院於91年8月29日
    ，以91年度簡上字第14號刑事判決判處有期徒刑5月確定，
    該假釋再經撤銷執行殘刑，並與有期徒刑5月接續執行，於
    95年4月14日執行完畢出監。
二、甲○○另因施用毒品案件，經本院以91年度毒聲字第203號
    裁定送觀察、勒戒後，認有繼續施用毒品傾向，經本院以91
    年度毒聲字第259號裁定送強制戒治，於91年10月1日停止戒
    治出所並付保護管束，於保護管束期滿後，由臺灣宜蘭地方
    法院檢察署檢察官於92年6月2日，以92年度戒毒偵字第14號
    為不起訴處分確定。詎其猶不知悔改，竟基於同時施用第一
    級毒品海洛因（下稱海洛因）及第二級毒品安非他命抵癮之
    單一犯意，自95年12月中旬某日時起，至96年3月1日中午11
    、12時許，在其宜蘭縣礁溪鄉○○路○段133巷11號住處及宜
    蘭縣礁溪鄉○○路144號朋友住處，以將海洛因、安非他命
    放入吸食器燃燒吸食煙霧之方式，同時施用海洛因及安非他
    命7、8次。嗣其先後於：(一)96年1月23日凌晨1時許因竊盜案
    件為警查獲，扣得海洛因2包（合計淨重0.93公克、空包裝
    總重0.5公克）、安非他命3包（合計總重1.046公克、驗後
    合計總重1.044公克），並於同日凌晨5時許採集其尿液送鑑
    定之結果，呈嗎啡及安非他命陽性反應；(二)96年2月24日上
    午8時許因毒品案件為其位於宜蘭縣礁溪鄉○○路○段133 巷
    11號住處警查獲，扣得其施用毒品所用之吸食器1組，並於
    同日上午11時25分許採集其尿液送鑑定之結果，呈嗎啡及安
    非他命陽性反應；(三)96年3月1日下午1時40分許，為警在宜
    蘭縣礁溪鄉○○路144號查獲，扣得海洛因1包（淨重0.58公
    克、空包裝重0.33公克），並於同日下午5時15分許採集其
    尿液送鑑定之結果，呈嗎啡及安非他命陽性反應，始知悉上
    情。
二、案經宜蘭縣警察局礁溪分局報請臺灣宜蘭地方法院檢察署檢
    察官偵查起訴。
    理  由
一、訊據被告甲○○於本院審理中，對於上開施用毒品海洛因及
    安非他命犯行均坦承不諱，且其為警先後於96年1月23日凌
    晨5時許、96年2月24日中午11時25分許、96年3月1日下午5
    時15分許採集其尿液送鑑定之結果，均呈嗎啡及安非他命陽
    性反應，有宜蘭縣警察局礁溪分局偵辦毒品案件嫌犯尿液檢
    體編號、姓名對照登記總表3紙，及慈濟大學濫用藥物檢驗
    中心出具之檢驗總表3紙在卷可稽。再被告於96年1月23日查
    獲扣得之粉狀物品2包、結晶狀物品3包，及於96年3月1日查
    獲時扣得之粉狀物品1包，經送請法務部調查局、行政院衛
    生署管制藥品管理局鑑定之結果，扣案粉狀物品為毒品海洛
    因，扣案結晶狀物品為毒品安非他命，有法務部調查局96年
    2月19日調科壹字第09623014000號、96年4月6日調科壹字第
    09623031400號鑑定書，及行政院衛生署管制藥品管理局管
    檢字第0960001403號鑑定書在卷可證，是被告之自白要與事
    實相符，足堪採信。又被告前因施用毒品案件，經本院以91
    年度毒聲字第203號裁定送觀察、勒戒後，認有繼續施用毒
    品傾向，經本院以91年度毒聲字第259號裁定送強制戒治，
    於91年10月1日停止戒治出所並付保護管束，於保護管束期
    滿後，由臺灣宜蘭地方法院檢察署檢察官於92 年6月2日，
    以92年度戒毒偵字第14號為不起訴處分確定，有卷附臺灣高
    等法院被告前案紀錄表可參。依上所述，本件事證明確，被
    告施用毒品犯行堪以認定，應依法論科。
二、查海洛因、安非他命分別為毒品危害防制條例第2條第2項第
    1、2款所規定之第一、二級毒品，不得擅自施用，核被告前
    開施用海洛因、安非他命之行為，分別係犯毒品危害防制條
    例第10條第1項施用第一級毒品罪，及同條第2項施用第二級
    毒品罪。被告施用行為前後持有海洛因、安非他命之低度行
    為，分別為其施用之高度行為所吸收，均不另論罪。再按立
    法者針對特定刑罰規範之構成要件，已預設其本身係持續實
    行之複次行為，具備反覆、延續之行為特徵，故將之總括或
    擬制成一個構成要件之「集合犯」行為，因刑法評價上為構
    成要件之行為單數，應僅成立一罪。查毒品因具有成癮性、
    濫用性，故施用毒品本身具備反覆、延續之行為特徵，持續
    多次施用毒品始為此類犯罪之典型或常態，於刑法評價上，
    施用毒品應僅成立集合犯一罪。故有關行為人多次施用毒品
    之犯罪，基於前述施用毒品構成要件之反覆實行特徵，認為
    行為人如基於反覆實行之犯意，在密切接近之一定時、地，
    持續實行單次或複次之施用毒品行為，應僅成立集合犯一罪
    。本件情形，被告業已供承係因染有毒癮而不斷施用海洛因
    及安非他命，佐以被告前曾因施用毒品之犯行，經執行觀察
    勒戒、強制戒治完畢後，卻仍無法克制自己，再度於密切接
    近之時間、地點，施用海洛因多次及安非他命多次，顯見其
    確已吸食毒品成癮，已產生施用毒品之依賴性，被告顯係出
    於反覆、延續施用毒品海洛因、安非他命之單一行為決意至
    明，在行為概念上，其多次施用海洛因及安非他命之行為，
    應評價認係包括一罪之集合犯，較符合社會通念及刑法學理
    。另被告同時施用海洛因及安非他命之行為，係以一行為觸
    犯數罪名，為想像競合犯，應從一重依施用第一級毒品罪論
    處。檢察官雖僅就被告於96年1月22日下午5時許、96年2月
    23日下午2時許施用海洛因之犯行，及於96年1月23日凌晨1
    時許往前96小時內某日時、96年2月23日下午2時許，及96年
    3月1日下午1時30分許往前回溯96小時內某日時施用安非他
    命之犯行提起公訴，惟被告於上開時間外施用海洛因及安非
    他命之犯行與已起訴之部分，各係集合犯之包括一罪關係，
    本院自得均併予審理，附此敘明。查被告前因違反麻醉藥品
    管理條例案件，經本院以83年度易字第51號刑事判決判處有
    期徒刑5月確定；再因違反肅清煙毒條例案件，經本院以83
    年度訴字第35號刑事判決判處有期徒刑4年6月確定，上開有
    期徒刑5月、4年6月經本院以83年度聲字第359號裁定定其應
    執行刑有期徒刑4年8月，經執行後，於84年11月17日假釋出
    監。嗣於假釋期間中，被告因違反麻醉藥品管理條例案件，
    經本院以85年度易字第754號刑事判決判處有期徒刑4月確定
    ；及因違反肅清煙毒條例案件，經本院以85年度訴字第367
    號刑事判決判處有期徒刑4年5月；及因違反槍砲彈藥刀械管
    制條例案件，經本院以85年度易字第1298號刑事判決判處有
    期徒刑5 月確定，上開有期徒刑4年5月、5月，經本院以86
    年度聲字第232號裁定定其應執行刑有期徒刑4年10月，而上
    開假釋經撤銷後執行殘刑2年10月26日，並與上開有期徒刑4
    月、4年10月接續執行後，再於90年1月12日假釋出監；被告
    於假釋期間中因竊盜案件，經本院以91年度簡上字第14號刑
    事判決判處有期徒刑5月確定，該假釋再經撤銷執行殘刑，
    並與有期徒刑5月接續執行，於95年4月14日執行完畢出監等
    情，有卷附臺灣高等法院被告前案紀錄表可按，其受有期徒
    刑之執行完畢，5年內再犯法定刑有期徒刑以上之本罪，為
    累犯，依法加重其刑。爰審酌被告前經毒品危害防制條例觀
    察、勒戒及強制戒治等程序，竟再犯本件施用毒品犯行，顯
    見其已無法依憑己力拔除毒癮，惟念其坦承犯行，態度良好
    及施用情形等一切情狀，量處如主文所示之刑，並定其應執
    行之刑，以示懲儆。扣案之海洛因3包、安非他命3包、吸食
    器1組，屬查獲之毒品及專供施用毒品之器具，依毒品危害
    防制條例第18條第1項前段之規定，不問屬於犯人與否，均
    沒收銷燬之，爰依該規定宣告沒收銷燬之。另扣案之注射針
    筒1支，被告否認為供施用毒品所用之物，依卷內資料亦無
    積極證據證明係被告用以施用毒品所用，爰不為沒收之諭知
    ，附此敘明。
據上論斷，應依刑事訴訟法第273條之1第1項、第299條第1項前
段，毒品危害防制條例第10條第1項、第2項、第18條第1項前段
，刑法第11條前段、第55條前段、第47條第1項，判決如主文。
本案經檢察官吳廣莉到庭執行職務
中　　華　　民　　國　　96　　年　　7 　　月　　10　　日
                  刑事第四庭  法  官  辜漢忠
以上正本證明與原本無異。
如不服本判決應於收受本判決後10日內向本院提出上訴書狀，並
應敘述具體理由。若未敘述理由者，應於上訴期間屆滿後20日內
向本院補提理由書狀(均須按他造當事人之人數附繕本)。
                              書記官  許麗汝
中　　華　　民　　國　　96　　年　　7 　　月　　11　　日
附錄本案論罪科刑法條全文：
毒品危害防制條例第10條
施用第一級毒品者，處6月以上5年以下有期徒刑。
施用第二級毒品者，處3年以下有期徒刑。
